行　政　法　院　判　決　　　　　　　　　　　　　八十七年度判字第一九三○號
　　原　　　告　新加坡商．超級咖啡飲品製造有限公司
　　代　表　人　甲○○
　　訴訟代理人　乙○○
　　被　　　告　經濟部中央標準局
右當事人間因商標註冊事件，原告不服行政院中華民國八十七年三月七日台八七訴字
第○九六三二號再訴願決定，提起行政訴訟。本院判決如左︰
　　主  文
原告之訴駁回。
　　事  實
緣原告於八十五年一月五日以「COFFEEMIX 」商標，指定使用於商品及服務分類表第
三十類之咖啡製之飲料；咖啡口味之糖果、糕餅；咖啡商品申請註冊。被告以其商標
圖樣之COFFEEMIX ，意即混合咖啡或三合一咖啡，係表示申請註冊商標所使用商品之
說明，乃依商標法第三十七條第一項第十款之規定予以核駁，發給第0000000
號商標核駁審定書。原告不服，循序提起訴願、再訴願，均遭決定駁回，遂提起行政
訴訟。茲摘兩造訴辯意旨如次：
原告起訴意旨及補充理由略以：一、按商標法第三十七條第一項第十款固有：凡文字
、圖形、記號或其聯合式，係表示申請註冊商標所使用商品之說明或表示商品本身習
慣上所通用之名稱、形狀、品質、功用者，不得申請註冊之規定。惟查前揭條款所規
範者包含二不同之層次。其一，為表示指定使用之商品本身習慣上所通用之名稱、形
狀、品質及功用者。此一部分必需為「習慣上所通用者」。所謂習慣上所通用，雖無
使用家數及次數之限制，然其最低限度亦應有相當多數之業者，反覆多次使用之事實
，方足當之。且此一態樣既屬事實之問題，則原處分機關於處分時即應提出相關之證
據資料，以證明之。觀原處分機關及一再訴願決定機關自始即未提出任何證據以實其
說，而所有之處分書及一再訴願決定書均未就「習慣上所通用」有所闡述，當可認定
各相關機關均不曾認定系爭之「COFFEEMIX 」標章係屬表示指定使用商品習慣上所通
用之名稱、形狀、品質及功用之文字，當足認定。其二，則為指定使用商品之說明文
字。此一部分雖不以曾有同業反覆使用之事實為適用時之前提要件，但需為直接而明
顯方足當之，則為歷年來所公認之原則。而法條中既將名稱、形狀、品質及功用等四
項冠以「習慣上所適用」之要件，則此中之說明文字當係指此四種狀況以外之說明文
字，否則原條文中「或表示商品本身習慣上．．．」等文字均將變成毫無意義之贅文
。且條文即稱「係」表示．．．，自然係指其原始之含義即為．．．而不得以輾轉解
釋及演繹臆測或擴及於近似之範疇，自為理之必然。二、茲查「COFFEEMIX 」一字乃
原告所創用之複合字，早經原告一再陳明在案，而此案新創之複合字，雖非不得按其
所組成之二（或更多）單字之原有意義而為演繹，以解其新義，惟此一新義之創用與
推廣仍賴原告長期持續且大量而廣泛之宣導。即任何一個廠商或消費者現今能在最短
期限內將「COFFEEMIX 」與指示使用之商品產生聯想均與原告之大力推廣息息相關。
其次原告以系爭商標為表彰之商品曾大量銷售至台灣地區之事實，由西元一九九一年
之ＦＯＢ貳仟餘萬元台幣至一九九五年近壹億柒仟萬元台幣及屢得大獎之實際狀況均
屬無法否認之事實。而合於商標法第五條第二項之規定者應可排除同法第三十七條第
一項第十款規定之適用，不但早經鈞院於八十六年度判字第六八六號判決中予以論明
，並經明文列入八十六年五月七日修正公布之商標法第三十七條第一項第十款之但書
中。足見商標法第五條第二項之適用，非必須限於先有第五條第一項之情形，其有第
三十七條第一項第十款之情形，亦可適用第五條第二項。是一再訴願決定徒以本案之
原處分並非依商標法第五條而為核駁，故逕予否定合於商標法第五條第二項規定者應
排除同法第三十七條第一項第十款規定適用之基本原則，顯已誤解法之真意，且立場
前後矛盾，其所為之處分，於法自屬有所違誤。三、關於原告已取得特別顯著性之事
實及證據，除呈送原處分機關外，茲再檢呈下列事實及證據，以供卓參：(1)原告商品
於某展示中所懸含有「COFFEEMIX 」商標之巨幅海報縮小影本一份；(2)原告一九九六
年及一九九七年COFFEEMIX 商標產品出口至台灣之金額分別高達約美金壹佰肆拾萬元
及壹佰陸拾萬元，一九九七年之廣告費高達美金約伍萬肆仟元。四、綜上所陳，本案
原處分，本即於法有違，一再之訴願決定未能妥予導正，於法亦有未合，請均予撤銷
等語。
被告答辯意旨略以︰按商標圖樣「凡文字、圖形、記號或其聯合式係表示申請註冊商
標所使用商品之說明或表示商品本身習慣上所通用之名稱、形狀、品質、功用者」不
得申請註冊，為商標法第三十七條第一項第十款所明定。本件商標圖樣上之「coffee
mix 」商標，意即混合咖啡或三合一咖啡，以之作為商標圖樣，指定使用於咖啡、咖
啡製之飲料等商品，顯係商品本身之說明，自有首揭法條之適用，相同案情前已有本
局第一六七八四五號核駁審定認定在案。又原告稱本件商標已於新加坡獲准註冊，且
經長期使用，廣為行銷應可適用商標法第五條第二項規定乙節，按各國國情不同、法
制互異，該商標仍須符合我國商標法之規定，足使我國之一般商品購買人認識其為表
彰商品之識別標章，始得准予註冊。是本局依法核駁其註冊之申請，並無不合，請駁
回原告之訴等語。
    理  由
按凡商標圖樣之文字、圖形、記號或其聯合式，係表示申請註冊商標所使用商品之說
明或表示商品本身習慣上所通用之名稱、形狀、品質、功用者，不得申請註冊，為商
標法第三十七條第一項第十款所規定。而商標圖樣之文字、圖形、記號或其聯合式，
依社會一般通念，如為商品之說明或與商品之說明有密切關連者，即有該條款不得申
請註冊之適用，與習慣上是否通用無關。本件原告於八十五年一月五日以「COFFEEMI
X 」商標，指定使用於商品及服務分類表第三十類之咖啡製之飲料；咖啡口味之糖果
、糕餅；咖啡商品申請註冊。被告以其商標圖樣之COFFEEMIX ，意即混合咖啡或三合
一咖啡，係表示申請註冊商標所使用商品之說明，乃為核駁否准其註冊之審定，揆諸
首揭法條規定，洵非無據。原告雖主張 COFFEEMIX係其創用之複合字，此一複合字之
所以會有新的含意，實賴其長期持續且大量而廣泛之宣導，其以系爭商標為表彰之商
品自西元一九九一年起即大量銷售我國，銷售金額逐年激增並屢獲大獎，已為具有識
別性之著名商標，符合商標法第五條第二項之規定，得排除同法第三十七條第一項第
十款之適用云云。查系爭「COFFEEMIX 」商標圖樣之外文 COFFEEMIX，並無特定之字
義，一般人一望即知係由COFFEE與MIX 二字組合而成，而COFFEE為咖啡之意，MIX 有
混合、摻和之意，該二字組成之複合字COFFEEMIX ，予人印象不無直接聯想為市面上
盛行之三合一咖啡之意，對照原處分附原告所提實際使用之包裝袋載有３合１即溶
咖啡等語，益臻明確。原告以COFFEEMIX 作為系爭商標圖樣，指定使用於咖啡製之飲
料、咖啡等商品申請註冊，即難謂與申請註冊商標所使用商品之說明不具密切關連，
自不應准予註冊。至訴稱系爭商標經多年使用已成為其商品之識別標章，具有特別顯
著性云云，姑不論本件原處分並非以系爭商標不具顯著性作為核駁之理由，況綜觀原
處分及訴願機關卷附原告檢送之台灣總代理合約、優良食品證書、進口銷售發票及使
用情形等資料，僅能認其 Super Instant Coffeemix（3-in-1）之商品自西元一九九
一年起有陸續進口我國及米爾頓超級三合一咖啡產品曾於八十年度得之事實，暨記
載COFFEEMIX 咖啡在我國之銷售業績、銷售通路及廣告之使用情形，該COFFEEMIX 字
樣予人印象仍係表示咖啡商品之說明，另原告於本院所提其於某展示會中所懸含有CO
FFEEMIX 之海報，亦難證明系爭商標經原告使用已成為其營業上商品之識別標章，而
為具有特別顯著性。被告所為處分，核無違誤，一再訴願決定遞予維持，均屬允適
。原告起訴論旨，難謂有理由，應予駁回。
據上論結，本件原告之訴為無理由，爰依行政訴訟法第二十六條後段，判決如主文。
中    華    民    國     八十七      年      九      月     二十四      日
                    行 政 法 院 第 三 庭
                                審 判 長 評  事      曾  隆  興
                                         評  事      沈  水  元
                                         評  事      趙  永  康
                                         評  事      蔡  進  田
                                         評  事      鄭  淑  貞
右  正  本  證  明  與  原  本  無  異
                                         法院書記官  阮  桂  芬
中    華    民    國     八十七      年      九      月     二十五      日
